【裁判字號】    90,婚,339
【裁判日期】    900606
【裁判案由】    確認婚姻不成立
【裁判全文】
臺灣板橋地方法院民事判決  九十年度婚字第三三九號
    原      告  乙○○
    被      告  甲○○
右當事人間請求確認婚姻不成立事件，本院判決如左：
    主      文
確認原告與被告間婚姻不成立。
訴訟費用由被告負擔。
    事      實
甲、原告方面：
一、聲明：如主文所示。
二、陳述：伊並未與被告結婚。伊於民國九十年四月二日接獲戶政機關之通知，始知
    兩造間有結婚登記，伊即去戶政機關查閱申辦結婚登記時所附之結婚證書，發現
    其上所載之主婚人、證婚人及介紹人，伊均不認識，且上面之簽名及「妻不冠夫
    姓」之字跡，亦非伊所簽寫。
三、證據：提出結婚證書影本一件，並請求傳訊證人林清端。
乙、被告方面：
一、聲明：同意原告之請求。
二、陳述：兩造間並無婚姻關係存在。是訴外人郭念華偽造伊的身分證，冒用伊名字
    至戶政機關辦理該結婚登記。伊最近辦理換發身分證時，才知情。
    理      由
一、按關於認諾效力之規定，於婚姻事件不適用之；關於訴訟上自認或不爭執事實之
    效力之規定，在婚姻無效或確認婚姻成立或不成立之訴，於婚姻無效或不成立及
    婚姻有效或成立之原因，不適用之；民事訴訟法第五百七十四條第一項、第二項
    分別定有明文。故訴訟當事人間縱使就婚姻關係成立與否不爭執，惟其所為之認
    諾及訴訟上自認或不爭執事實之效力之規定，在確認婚姻不成立之訴，於婚姻不
    成立之原因既不適用，因此，本件被告就原告之主張所為之認諾及事實上自認，
    不生訴訟上認諾及自認之效力，本院仍應依職權為調查，合先敘明。
二、經查：本件原告主張兩造間並沒有婚姻關係存在，原告於接獲戶政機關通知始知
    兩造間有結婚登記後，即去戶政機關查閱結婚證書，發現其上所載之主婚人、證
    婚人及介紹人，原告均不認識，且結婚證書上之簽名及「妻不冠夫姓」之字跡，
    亦均非原告所簽寫等情，業據提出結婚證書影本一件為證，復為被告所不爭執，
    且本院於審理時當庭命原告書寫姓名「乙○○」及「妻不冠夫姓」各五次，經與
    前開結婚證書上之字跡相互比較核對結果，認為二者之書寫習慣，顯然不同，應
    非同一人所為，是原告主張該結婚證書上所載之內容不實，兩造並未曾舉行結婚
    典禮等情，應堪信為實在。再者，證人即原告之未婚夫林清端亦到庭證稱：伊與
    原告於八十六年間即訂婚，當時有舉行原住民之殺豬儀式，嗣兩造並於八十九年
    十月間，產下一女，惟因受該不實之婚生推定，而登記父親為被告等情，可徵兩
    造間實無可能有結婚之意願，此益足以證明原告前開主張為真實。
三、又按結婚，應有公開儀式及二人以上之證人；經依戶籍法為結婚之登記者，推定
    其已結婚；民法第九百八十二條第一項、第二項定有明文。本件兩造既無結婚之
    意願，亦未曾舉行結婚之公開儀式，已如上述，是渠等間雖有結婚之戶籍登記，
    應認該婚姻關係仍不成立。從而，原告請求確認兩造間婚姻不成立，於法洵屬有
    據，應予准許。
四、結論：本件原告之訴為有理由，依民事訴訟法第七十八條，判決如主文。
中      華      民      國    九十      年      六      月      六      日
                                    臺灣板橋地方法院家事法庭
~B法      官  崔玲琦
右為正本係照原本作成
如對本判決不服，須於裁定送達後二十日內向本院提出上訴狀
中      華      民      國    九十      年      六      月      六      日
~B法院書記官  陳倨篁


司法院資訊處製作；財團法人民間司法改革基金會備份。
